臺灣桃園地方法院刑事判決　　　　　　　　　　　　八十九年度易字第三二三四號
　　公　訴　人　臺灣桃園地方法院檢察署檢察官
　　被　　　告　戊○○
右列被告因詐欺案件，經檢察官提起公訴（八十九年度偵緝字第二一九號），本院判
決如左：
    主  文
本件免訴。
    理  由
一、公訴意旨略以：被告戊○○明知自己因從事股票、外匯買賣虧損，已無支付能力
    ，竟基於意圖為自己不法所有之概括犯意，於民國八十六年九月至十一月間，連
    續持其妻徐秀滿（另由台灣桃園地方法院檢察署檢察官於八十七年十一月二十四
    日以八十七年度偵緝字第二八五號為不起訴處分）所簽發、票據號碼為ＮＡ00
    00000號、ＮＡ0000000號、ＮＡ0000000號、ＮＡ0000
    000號、ＮＡ0000000號及ＮＡ及ＮＡ0000000號、ＮＡ000
    0000號、ＮＡ0000000號之支票及自己所簽發之本票一紙，至桃園縣
    八德市○○路二十巷二十二號、桃園縣中壢市○○路一０七號、桃園縣大園鄉果
    林村二十鄰二十六之十四號、桃園縣八德市○○街九號，向告訴人乙○○、甲○○、丙○○、丁○○等人經營之建材行，詐稱可為渠等以低價採購磁磚並負責包
    銷，保證至少有百分之五的利潤，致渠等不疑有他，遂分別交付新台幣（下同）
    三百二十萬元、四十二萬元、三十萬元、三十萬元，然嗣經告訴人乙○○、丙○○、丁○○提示前揭支票均遭退票，且未依約清償告訴人甲○○，被告並避不見
    面，渠等始知受騙，因認被告涉犯刑法第三百三十九條第一項之詐欺取財罪嫌等
    語。
二、按案件曾經判決確定者，應諭知免訴之判決，刑事訴訟法第三百零二條第一款定
    有明文。又訴訟上所謂一事不再理原則，關於實質上一罪或裁判上一罪，亦均有
    其適用，最高法院六十年臺非字第七七號判例意旨可供參照。
三、本件訊據被告戊○○固坦承有於右揭時地持前揭支票、本票向告訴人等人借款，
    到期未依約清償等情不諱，惟矢口否認有右揭犯行，辯稱：是向告訴人借錢買外
    匯、股票及外幣，告訴人均知情，有給利息，是投資失利才沒還，沒有說買賣磁
    磚之事，其不是詐欺云云。然查：
（一）右揭犯罪事實，業據告訴人指訴綦詳，並有如公訴意旨欄所示之支票暨退票理
      由單共計八張、本票一張（均為影本）附卷可稽。告訴人丙○○、甲○○於與
      被告和解後到庭所為之供訴雖對被告多所迴護，強調被告沒有詐欺之意，雙方
      確係借款云云，惟仍陳稱當初借錢之際確有提及包銷磁磚並保證利潤一事（參
      見本院九十年七月三十一日訊問筆錄），是告訴人丙○○、甲○○於已無故陷
      被告於罪之虞下，仍為上開指訴，至堪採信。再者，依告訴人等所稱雖被告所
      保證之利潤，未必高於一般磁磚交易之常態，惟被告保證短期包銷，告訴人等
      即無資金、存貨之壓力等情以觀，又被告復簽立上開票據以取信於告訴人等，
      是告訴人等均於未見任何磁磚買賣之前，即採信被告所言而與之交易，並交付
      鉅額資金，尚難謂與常情有何相違之處。則被告係以包銷磁磚並保證利潤之方
      式，簽立票據向告訴人取得如事實欄所示之現金乙節，堪予認定。
（二）又被告自承卷附之彰化商業銀行支票存款交易明細表所載之金額都是買股票、
      外匯，向人調錢軋進去，買外匯輸了四、五百萬元，向告訴人等所調之錢均用
      於買股票、外匯、外幣等語在卷，則被告既未將告訴人等所交付之金錢用於磁
      磚買賣，反用於個人之投資獲利，而投資外匯、股票、外幣買賣風險之高，遠
      非一般商業交易所得比擬，被告對告訴人等隱瞞上開資金之用途，使告訴人等
      無從於評估風險與獲利後而為投資與否之選擇，其間告訴人因受欺罔而陷於錯
      誤之情至為顯明。再以被告因投資外匯、股票失利之金額以觀，其向告訴人等
      詐得上開資金之目的顯在於填補其投資失利之資金缺口，希冀再以投資獲利回
      填其損失，至若再度投資失利亦在所不惜，堪認被告於向告訴人等取得上開資
      金之際，即有為自己不法所有之意圖無訛。
    綜上所述，本件被告確有如公訴人所指意圖為自己不法之所有，以詐術使他人將
    本人之物交付之犯行，核其所為，係犯刑法第三百三十九條第一項之詐欺取財罪
    。
四、惟查：被告曾因從事股票、外幣買賣虧損，需錢週轉，另於八十六年十二月一日
    ，意圖為自己不法所有，持其妻徐秀滿簽發、票號0000000號、發票日八
    十六年十二月五日、票面金額十六萬元之支票（彰化商業銀行埔心分行帳號00
    00000000號）一紙，以向林文德、林惠媚夫婦佯稱借款之方式，詐欺取
    得十六萬元之犯行，業經本院於八十七年九月三十日以八十七年度自字第八三號
    判決判處有期徒刑五月，被告不服提起上訴後經台灣高等法院於八十九年一月十
    九日以八十八年度上易字第四五四八號判決駁回上訴確定，有上開本院、台灣高
    等法院判決及台灣高等法院被告全國前案紀錄表各乙份附卷可稽。被告本件所犯
    之連續詐欺取財犯行，與前開經論罪科刑確定之詐欺取財犯行，於客觀上時間僅
    相隔一、二個月，時間緊接，且係觸犯構成要件相同之罪，而欺罔被害人之方式
    雖有不同，惟本質上均係詐欺取財無訛，又均起因於被告投資股票、外幣買賣虧
    損，足認其主觀上應係基於概括之犯意而為之，因此先後二案乃係連續犯關係，
    揆諸上開法條規定，本案應為前案之判決效力所及，自應為免訴之諭知。
據上論斷，應依刑事訴訟法第三百零二條第一款，判決如主文。
本案經檢察官郭靜文到庭執行職務。
中      華      民      國    九十一    年      八      月      二      日
                          臺灣桃園地方法院刑事第一庭
                              審判長法  官   吳爭奇
                                    法  官   胡芷瑜
                                    法  官   范明達
右正本證明與原本無異。
如不服本判決，應於判決送達後十日內向本院提出上訴狀( 應附繕本 )，上訴於
臺灣高等法院。
                                    書記官   孫立文
中        華        民        國   九十一   年   八   月    二十    日
